【裁判字號】    98,上易,1069
【裁判日期】    990129
【裁判案由】    損害賠償
【裁判全文】
臺灣高等法院民事判決                98年度上易字第1069號
上  訴  人  甲○○
被上訴人    乙○○
                      樓
上列當事人間請求損害賠償事件，上訴人對於中華民國98年10月
5日臺灣板橋地方法院98年度訴字第786號第一審判決提起上訴，
經本院於99年1月19日言詞辯論終結，判決如下：
    主      文
上訴駁回。
第二審訴訟費用由上訴人負擔。
    事實及理由
一、上訴人主張：被上訴人於民國（下同）97年7月9日簽發票載
    金額新台幣（下同）7萬元、未載到期日之本票1紙（下稱系
    爭本票）予上訴人，向上訴人借款7萬元，上訴人屢次催告
    被上訴人還款，被上訴人均不予置理。嗣上訴人於97年7月
    25日22時30分許，至被上訴人位於台北市○○街之工作場所
    向被上訴人商討還款事宜，詎被上訴人在該店內、外大聲以
    ：「恐嚇、侮辱、騷擾…瘋子、人面獸心、衣冠禽獸、變態
    、性虐待、偽君子、嫖妓…」等言詞辱罵上訴人，並陳稱其
    有高階警官朋友已跟監、注意，要上訴人小心等語，上訴人
    隨即前往台北市政府警察局萬華分局（下稱萬華分局）以口
    頭備案。又上訴人於97年11月18日會同原法院民事執行處書
    記官、執達員及被上訴人住所所屬社區總幹事，前往被上訴
    人位於台北縣中和市之住所執行原法院97年度執字第88756
    號清償票款強制執行事件（下稱系爭執行事件）之查封程序
    ，被上訴人竟當眾指摘上訴人有騷擾被上訴人之行為。被上
    訴人一再公然誣指上訴人有騷擾、侮辱及恐嚇被上訴人之行
    為，貶損上訴人之社會評價甚鉅，已侵害上訴人之名譽權。
    又被上訴人於97年7月25日晚間在其工作場所貶損上訴人之
    信譽評價，致市井間散布上訴人發生週轉不靈之不實流言，
    已侵害上訴人之信用權等人格法益情節重大。爰依侵權行為
    之法則，請求被上訴人賠償100萬元之精神慰撫金，並加付
    法定遲延利息等語。原審為上訴人敗訴之判決，上訴人不服
    ，提起上訴，並聲明：(一)原判決廢棄。(二)被上訴人應給付上
    訴人100萬元，及自97年7月25日起至清償日止，按年息5%計
    算之利息。
二、被上訴人則以：其於97年7月間因積欠近3個月房貸，乃簽發
    系爭本票向上訴人借款7萬元，借貸當時並未約定還款期限
    及還款方式。詎上訴人事後一再以電話騷擾被上訴人，並於
    97年7月20日凌晨零時52分撥打119，謊報被上訴人在家中自
    殺，又於98年7月25日至被上訴人之上班處所，在被上訴人
    之老闆及同事面前大聲要求被上訴人還款，實則被上訴人並
    無以言詞侮辱上訴人之情事，上訴人所為本件請求顯無理由
    等語，資為抗辯。原審為被上訴人勝訴之判決，被上訴人對
    於上訴人之上訴則聲明駁回上訴。
三、按不法侵害他人之身體、健康、名譽、自由、信用、隱私、
    貞操，或不法侵害其他人格法益而情節重大者，被害人雖非
    財產上之損害，亦得請求賠償相當之金額，民法第195條第
    項前段定有明文。上訴人主張被上訴人有於上開時、地以言
    詞辱罵上訴人，致上訴人之名譽權、信用權受侵害等情；惟
    為被上訴人所否認，並以前詞置辯。經查：
  (一)上訴人主張被上訴人於97年7月25日晚間，在被上訴人工作
    之夏威夷餐店內、外，大聲以「恐嚇、侮辱、騷擾…瘋子、
    人面獸心、衣冠禽獸、變態、性虐待、偽君子、嫖妓…」等
    言詞辱罵上訴人等情，固提出抗告狀、上訴人98年6月26日
    致台北市警察局局長函及華華分局局長98年7月6日函為證（
    見原審卷第6、20、31頁）。惟查：
  1.依上訴人於98年6月26日致台北市警察局局長函文所載內容
    ，係聲請補發其於97年7月25日23時至24時間至萬華分局備
    案之證明（見原審卷第20頁）。而萬華分局局長於98年7月6
    日函覆上訴人謂：「…查您所提供之地段，係本分局桂林路
    派出所管轄，經查詢桂林路派出所受理民眾報案紀錄，並無
    您備案紀錄…」（見原審卷第31頁）。故由上開函文所載內
    容，均不足以證明被上訴人有於97年7月25日晚間在其工作
    場所當眾以「恐嚇、侮辱、騷擾…瘋子、人面獸心、衣冠禽
    獸、變態、性虐待、偽君子、嫖妓…」等言詞辱罵上訴人之
    情事。
  2.查上訴人執系爭本票向原法院聲請裁定准予強制執行，經原
    法院以97年度票字第6323號裁定（下稱系爭本票裁定）准予
    強制執行，上訴人乃以系爭本票裁定為執行名義，向原法院
    聲請執行被上訴人所有坐落台北縣中和市○○街68巷5弄32
    號11樓之建物及其所坐落基地（即系爭執行事件）。被上訴
    人曾對於系爭本票裁定提起抗告，其於抗告狀內固記載：「
    抗告人（即被上訴人）向相對人（即上訴人）借款柒萬元整
    ，抗告人並非不還此筆款項，而是相對人於借款日7月9日之
    第2天起不停電話騷擾抗告人，以至造成抗告人無法正常心
    情與精神工作，收入無法達到足以償還相對人。相對人也經
    常恐赫、強逼在抗告人之工作場所大聲辱罵，要求抗告人立
    即還錢，嚴重影響抗告人收入來源。相對人於7月9日借款予
    抗告人時，並未告知抗告人何時還款…但相對人於借款後之
    行為嚴重影響和騷擾抗告人之正常生活作息，甚至於一天之
    中打超過上百通電話，若不接其電話必嚴詞責罵、恐嚇與侮
    辱之言詞，使抗告人不堪其精神騷擾之負荷。…」（見原審
    卷第6頁），然此乃被上訴人對於系爭本票裁定不服提起抗
    告所主張之攻擊防禦方法，縱其所陳各節均非實在，核其情
    形，上訴人在社會上之評價並不因此即受到貶損。又觀諸上
    開抗告狀所載內容，被上訴人並未承認有於97年7月25日晚
    間，在被上訴人之工作場所，以「恐嚇、侮辱、騷擾…瘋子
    、人面獸心、衣冠禽獸、變態、性虐待、偽君子、嫖妓…」
    等言詞辱罵上訴人之事實，是上訴人執此主張被上訴人已自
    認此部分之事實云云，尚不足取。
  3.被上訴人在原審所提出之答辯狀內固記載：「…借款之後，
    原告(即上訴人）之行徑更加囂張，打電話騷擾被告（即被
    上訴人），次數比平常增多，…竟然於97年7月20日凌晨零
    時52分謊報119，說被告自殺在家中，並無求證於被告，當
    晚被告並無待在家中。…（原告）還經常至被告店中威脅恐
    嚇說不還7萬元就要提告，…原告多次至被告店中進行騷擾
    ，多次告訴店家說被告欠錢不還，令被告在店中顏面盡失，
    無法安心工作。…原告有一次也很過份，從被告的店門口一
    路大聲咆哮，狂罵被告還錢，到廣州街服飾店的門口，還是
    一直大聲狂罵被告，…也曾於被告工作場合相同性質的另一
    家店門口，向其他小姐大聲辱罵被告，均造成被告名譽上相
    當大的傷害。…原告一味標榜自己的正面形象，其實原告只
    是個偽君子…。被告還被別人告知，原告假扣押的錢是被告
    另一個求愛不成的客人－鄭金國先生於97年9月份從台灣銀
    行提領新台幣壹佰萬元借給原告的。…可惡的原告還曾經在
    被告工作場合轄區的警局胡亂說謊報案，誣指是被告打電話
    報警的，令被告十分困擾。…」（見原審卷第39至44頁）。
    惟查被上訴人於上開答辯狀所陳各節，僅係因應上訴人提起
    本件訴訟所為答辯，縱其所辯情節非屬事實，核其情形，上
    訴人在社會上之評價及信用均不因此而受到貶損。又綜觀上
    開答辯狀所載內容，被上訴人並未承認有於97年7月25日晚
    間，在被上訴人之工作場所，以「恐嚇、侮辱、騷擾…瘋子
    、人面獸心、衣冠禽獸、變態、性虐待、偽君子、嫖妓…」
    等言詞辱罵上訴人之事實，是上訴人復執此主張被上訴人已
    自認此部分事實云云，亦不足取。
  (二)上訴人雖又主張於97年11月18日原法院民事執行處就系爭執
    行事件執行查封程序時，被上訴人當眾指摘上訴人有騷擾被
    上訴人之行為等情，惟亦為被上訴人所否認。經查據證人黃
    大千（即原法院承辦系爭執行事件之書記官）在原審到場證
    稱：「（系爭執行事件）執行查封時原告(即上訴人）於社
    區大樓大門處並由社區人員會同本院至執行標的（即債務人
    之住處），由社區人員按鈴，被告(即被上訴人）開門，我
    們即已表明身分，要執行查封房屋，詢問被告執行標的房屋
    使用情形，被告即表示房屋之使用情形（為自用）」，「我
    沒有印象（被告當場有說遭原告騷擾之事）」，「印象中好
    像被告很怕原告，都一直躲在社區人員後面」等語（見原審
    卷第55頁背面）。又證人黃建裕（即承辦系爭執行事件之執
    達員)亦在原審到場證稱略以：就系爭執行事件執行查封程
    序時，並無印象曾聽聞被上訴人當場指稱遭上訴人騷擾之事
    等語（見原審卷第55頁背面）。則依證人黃大千及黃建裕所
    為上開證詞，均不能證明被上訴人有於97年11月18日之查封
    程序中，當眾指陳有受上訴人騷擾之情事。此外，上訴人復
    無法提出其他確切之證據以實其說，是上訴人所為此部分之
    主張，亦不足取。
四、綜上所述，上訴人既不能證明被上訴人有如上訴人所主張不
    法侵害其名譽權及信用權之行為，則上訴人依侵權行為之法
    則，請求被上訴人給付100萬元，並加付法定遲延利息，為
    無理由。從而，原審所為上訴人敗訴之判決，核無違誤。上
    訴意旨指摘原判決不當，求予廢棄改判，為無理由，應予駁
    回。
五、至兩造其餘之攻擊或防禦方法及未經援用之證據，經本院斟
    酌後，認為均不足以影響本判決之結果，自無逐一詳予論駁
    之必要。附此敘明。
六、據上論結，本件上訴為無理由，依民事訴訟法第449條第1項
    、第78條，判決如主文。
中    華    民    國    99    年    1    月    29    日
                    民事第四庭
                        審判長法  官  張劍男
                              法  官  陳靜芬
                              法  官  彭昭芬
正本係照原本作成。
不得上訴。
中    華    民    國    99    年    2     月    1     日
                              書記官  丁華平

司法院資訊處製作；財團法人民間司法改革基金會備份。
